臺灣臺南地方法院交通事件裁定　　　　　　　　　　　九十年度交聲字第三七號
　　移送機關　交通部公路局嘉義區監理所台南監理站
　　受處分人　甲○○
　　即異議人
右列受處分人因違反道路交通管理處罰條例案件，對於交通部公路局嘉義區監理所台
南監理站九十年十二月二十一日所為之裁決處分（處分案號：南監五字第裁七四—Ｍ
00000000號），聲明異議，本院裁定如左：
    主  文
原處分撤銷。
甲○○不罰。
    理  由
一、本件原處分意旨略以：受處分人即異議人甲○○於民國九十年三月十一日上午八
    時二十三分許，在其駕駛執照吊扣期間，竟仍駕駛車牌號碼ＹＬＺ—二九五號重
    型機車，在台南縣永康市○○路上行駛，且未隨身攜帶行車執照，亦未戴安全帽
    ，而經台南縣警察局交通隊警員開單舉發，移送機關即交通部公路局嘉義區監理
    所台南監理站，復以異議人之違規事實明確，而依道路交通管理處罰條例第十四
    條第一項第二款、第二十一條第一項第七款及第三十一條第三項等規定，裁處異
    議人罰鍰新台幣共計一萬一百元等語。
二、受處分人即異議人甲○○則辯稱：本件案載之違規時、地，因其所服務之診所前
    之人行道新鋪水泥，其欲將上述機車牽至附近巷內停放，乃由隔壁騎樓前之斜坡
    上，坐在機車上順勢滑下，並未發動引擎，且無駕駛之行為，故亦無配戴安全帽
    之必要，本件應係執勤員警經過時，誤以為其已發動機車欲在道路上行駛，始為
    前述與事實不符之交通違規行為之舉發等語。
三、經查，原處分意旨所稱受處分人即異議人甲○○之右述違規行為，雖有台南縣警
    察局南縣警交字第Ｍ00000000號舉發違反道路交通管理事件通知單及該
    警察局九十年十二月三日（九０）南縣警交字第０四０一五０號函各一份附卷可
    參，然證人即當日在本件案載違規地點之人行道上，曾告知異議人不能將機車牽
    過新鋪水泥地之陳國勝，則於本院調查時到庭具結證稱：「當天王建章婦產科前
    （即本件案載違規地點）的騎樓下剛鋪設水泥地，尚未乾，異議人要將機車牽到
    旁邊巷子內放，我有跟異議人說不能經過我的水泥地，所以異議人就將機車由旁
    邊牽過去，當時異議人並未發動機車，是坐在機車上順著騎樓斜坡滑下來，我可
    以確定異議人確實沒有發動機車，因為我距離他不到十公尺，異議人也沒有加油
    的動作，異議人剛下斜坡就被警察攔到……」等語（參見本院九十一年一月二十
    五日訊問筆錄），顯見異議人當時雖有將機車牽移至馬路上之行為，但實際上僅
    係為圖一時之便，而坐於該機車上，順著騎樓斜坡而滑下至馬路上而已，並無發
    動機車引擎，而駕駛該機車之情形。據此，異議人前述坐在機車上而順勢往前滑
    行之行為，經核尚非屬道路交通管理處罰條例中所指之駕駛行為，是異議人應無
    原處分意旨所稱之違規情事。
四、至當日執勤並舉發本違規件之台南縣警察局交通隊警員楊國欽，雖於本院調查時
    到庭證稱：「（法官問：本件是否你舉發的，情形如何？）是我舉發的，當時我
    們巡邏車剛好經過，看到異議人將機車騎到馬路的柏油路上，因為異議人有看到
    我們的巡邏車，所以馬上回頭騎回騎樓，當時我可以確定異議人有發動機車，否
    則無法上去騎樓，因為異議人未戴安全帽，所以我們就查看他的證件，並逕行舉
    發……」等情，然證人楊國欽另亦證述：當時並未摸異議人機車之引擎等語（均
    同前述訊問筆錄參照），足見證人楊國欽僅係以受處分人即異議人甲○○曾回頭
    將機車移往騎樓內等情狀，而認定異議人業有發動該機車引擎之行為。但查，因
    證人楊國欽並未實際觸摸異議人前開機車之引擎，以確定該引擎確曾係處於發動
    狀態，故其依照上開情狀而遽認異議人有駕駛機車之行為，經核尚非嚴謹妥當。
    況右開證人陳國勝當時只距異議人約十公尺不到之距離，其所為之前述證詞內容
    ，應較坐於行進間警車中之證人楊國欽所見者接近事實，此外亦查無其他積極證
    據，足以證明異議人有於上開時、地，確有實際駕駛前述機車之行為。從而，本
    件異議人於前述時、地，未有駕駛機車及如原處分意旨所認定之違規行為，應可
    認定，是本件受異議人之異議，經核為有理由，原處分予以裁罰，於法即有未合
    ，故應由本院裁定將原處分撤銷，另為異議人不罰之諭知，以資適法。
四、據上論斷，應依道路交通案件處理辦法第二十條前段，裁定如主文。
中    華    民    國      九十一      年      二      月       四       日
                              臺灣臺南地方法院交通法庭
                                  法  官    陳  志  成
右正本證明與原本無異
如不服本裁定應於送達後五日內向本院提出抗告狀
                                   書記官   彭  建  山
中    華    民    國      九十一      年      二      月       五       日
